【裁判字號】    92,易,842
【裁判日期】    920728
【裁判案由】    違反電子遊戲場業管理條例等
【裁判全文】
臺灣彰化地方法院刑事判決                          九十二年度易字第八四二號
    公  訴  人  臺灣彰化地方法院檢察署檢察官
    被      告  甲○○
右列被告因違反電子遊戲場業管理條例等案件，經檢察官聲請簡易判決處刑（九十二
偵字第一五三一號），本院改依通常程序審理判決如左：
    主      文
甲○○違反未依電子遊戲場業管理條例規定辦理營利事業登記，不得經營電子遊戲場
業之規定，處拘役肆拾日，如易科罰金，以佰元折算壹日。
扣案之電動機具「虎豹王第二代」貳台（含ＩＣ板計貳片）、賭資新台幣貳仟貳佰元
，均沒收。
    事      實
一、甲○○明知未依電子遊戲場業管理條例規定辦理營利事業登記者，不得經營電子
    遊戲遊戲場業，在未向相關主管機關申請辦理營利事業登記證，猶自民國九十二
    年二月五日起，在其所經營、位於彰化縣溪洲鄉○○村○○路○段「假日休閒農
    場」之公眾得出入之場所，擺設賭博性電動機具「虎豹王第二代」二台，經營電
    子遊戲場業，並自同日起，基於概括之犯意，連續以上開電子遊戲機為器具，與
    不特定之賭客賭博財物，其玩賭方法為：賭客投入新台幣（下同）十元硬幣於遊
    戲機內，以一比一之比例換取分數押注，如押中，可得二倍至一百倍之金錢，不
    中，則投入之金錢即歸甲○○所有。嗣於九十二年二月七日十六時二十分許，為
    警在上址查獲，並扣得甲○○所有賭博性電動機具之ＩＣ板二塊及從機具內取出
    之賭資硬幣共二千二百元。
二、案經彰化縣警察局北斗分局報請臺灣彰化地方法院檢察署檢察官聲請簡易判決處
    刑。
    理      由
一、右揭事實業據被告甲○○於本院審理時供認不諱，核與證人即查獲之彰化縣警察
    局北斗分局北斗派出所警員蕭金賢於偵查中結稱查獲當天二台電動機具均有插電
    等語相符，並有現場相片三張、機台內起出硬幣照片一張、彰化縣警察局北斗分
    局執行扣押證明書附卷可稽，且有ＩＣ板二塊及賭資二千二百元扣案可資佐證，
    本件事證明確，被告犯行堪以認定。
二、查電子遊戲場業管理條例於八十九年二月三日經總統公布施行，於同年月五日生
    效，該條例第一條明示：「為管理電子遊戲場業，並維護社會安寧，善良風俗、
    公共安全及國民身心健康，特設定本條例」，足見其立法目的之一即在於管理電
    子遊戲場業。而所謂電子遊戲場業，依該條例第二條規定，係指設置電子遊戲機
    供不特定人益智娛樂之營利事業。換言之，僅須設置電子遊戲機供人娛樂以營利
    者，即屬電子遊戲場業管理條例所指之電子遊戲場業，其規模如何則非所問，此
    由經濟部八十九年六月三十日經八九商字第八九○一八五三六號函示自明。再者
    ，依該條例第十六條之規定，非電子遊戲場業之其他營利事業，不得就其營業場
    所，供他人設置電子遊戲機營業，如違反該條規定，依第二十八條規定處行為人
    新台幣十萬元以上五十萬元以下罰鍰，並限期令其改善。故在非電子遊戲場業之
    其他營利事業場所設置電子遊戲機以營利者，仍屬由該條例規範之範疇，足徵該
    條例所指之電子遊戲場業並不專以設置電子遊戲機供人娛樂為限，在非電子遊戲
    場業之其他營利事業場所設置者仍屬之，合先敘明。
三、按未依電子遊戲場業管理條例之規定辦理營利事業登記者，不得經營電子遊戲場
    業。電子遊戲場業管理條例第十五條規定甚明。被告在公眾得出入之場所設置電
    動賭博機，與賭客對賭，該電動賭博機輸贏之機率不確定，係以該賭博機出現之
    偶然事實決定勝負，性質上係以該機器代替被告與他人賭博，核其所為，係犯刑
    法第二百六十六條第一項前段之在公眾得出入之場所賭博財物罪，並因未辦理營
    利事業登記，同時違反電子遊戲場業管理條例第十五條之規定，應依電子遊戲場
    業管理條例第二十二條之規定處罰。被告先後多次賭博犯行，時間緊接，所犯罪
    名相同，顯係出於概括之犯意為之，為連續犯，依法論以一罪，並加重其刑；至
    於被告未依電子遊戲場業管理條例規定辦理營利事業登記而經營電子遊戲場業之
    犯行，為一包括之犯行，尚非符合連續犯之要件；復按刑法第五十五條所謂之牽
    連犯，係指二個以上之行為有方法與結果之關係者而言，亦即必須以犯一罪之方
    法行為犯他罪，或以犯一罪之結果行為犯他罪，即足當之。被告未辦理電子遊戲
    場業營利事業登記，在其所經營之「假日休閒農場」內擺設賭博性電子遊戲機台
    經營電子遊戲場業，此項作為行為該當應辦理營利事業登記而不登記之誡命規範
    ，自屬已違反電子遊戲場業管理條例第十五條之規定，符合同條例第二十二條規
    定之構成要件，應依該法條論科。換言之，單純不申辦營利事業登記之不作為並
    不構成罪責；該條例第二十二條所非難評價者係違背應作為（申辦登記）而不作
    為（申辦登記），卻實施設置具賭博之設計及裝置之電子遊戲機之作為犯行，亦
    即處罰性質上仍屬作為犯之犯罪行為，無涉不作為犯刑罰問題。且被告以違反電
    子遊戲場業管理條例第十五條規定之方法，用以犯連續賭博罪，其所犯電子遊戲
    場業管理條例第二十二條之罪與刑法第二百六十六條第一項前段之罪間有方法結
    果之牽連關係，應從一重之電子遊戲場業管理條例第二十二條規定處斷（參閱最
    高法院九十年度台非字第二七六號判決）。爰審酌被告擺設電動機具供人玩賭，
    致使他人沉溺其中，不知上進，戕害社會風氣非微及被告犯罪之動機、手段、目
    的、犯行之期間、所擺設賭博性電動機具之數量不多、犯罪後之態度等一切情狀
    ，量處如主文所示之刑，並諭知易科罰金之折算標準，以示懲儆。扣案之電動機
    具「虎豹王第二代」二台（含ＩＣ板二塊）及賭資二千二百元，係當場賭博之器
    具與在賭檯之財物，爰併依刑法第二百六十六條第二項之規定宣告沒收。
據上論斷，應依刑事訴訟法第四百五十二條、第二百九十九條第一項前段，電子遊戲
場業管理條例第二十二條，刑法第十一條前段、第二百六十六條第一項前段、第五十
五條、第四十一條第一項前段、第二百六十六條第二項，罰金罰鍰提高標準條例第一
條前段、第二條，判決如主文。
本案經檢察官黃玉琪到庭執行職務。
中      華      民      國    九十二    年      七      月    二十八    日
                                臺灣彰化地方法院刑事第一庭
                                  法      官  宋  恭  良
右正本證明與原本無異。
如不服本判決，應於判決送達後十日內，向本院提出上訴狀（須附繕本）。
                                  法院書記官  劉  玫  金
中      華      民      國    九十二    年      七      月     三十     日
附錄本案論罪科刑法條全文：
電子遊戲場業管理條例第二十二條：
違反第十五條規定者，處行為人一年以下有期徒刑、拘役或併科新臺幣五十萬元以上
二百五十萬元以下罰金。
刑法第二百六十六條
在公共場所或公眾得出入之場所賭博財物者，處一千元以下罰金，但以供人暫時娛樂
之物為賭博者，不在此限。
當場賭博之器具與在賭檯或兌換籌碼處之財物，不問屬於犯人與否，沒收之。


司法院資訊處製作；財團法人民間司法改革基金會備份。
